臺灣宜蘭地方法院刑事判決　　　　　　　 100年度易字第37號
公　訴　人　臺灣宜蘭地方法院檢察署檢察官
被　　　告　林珮綺
上列被告因詐欺案件，經檢察官提起公訴（99年度偵字第4955號
），及移送併案審理（99年度偵字第5192號），本院判決如下：
    主  文
林珮綺幫助犯詐欺取財罪，處有期徒刑肆月，如易科罰金，以新
台幣壹仟元折算壹日。
    事  實
一、林珮綺可預見提供自己及所管領他人帳戶之存摺、金融卡及
    金融卡密碼予姓名年籍不詳之他人使用，可能遭人將之作為
    從事詐欺取財等犯罪行為之工具，竟不違背其本意，基於幫
    助他人為財產犯罪之不確定故意，於民國99年10月7日前某
    時，在不詳處所，將其所開立管領之其女林芷嫻如附表編號
    一及所有如附表編號二、三所示之帳戶存摺、金融卡交給姓
    名年籍不詳之人，並告知金融卡密碼，嗣該不詳名籍之人所
    屬詐欺集團成員取得上開帳戶存摺、提款卡及密碼後，即於
    99年10月7日以電話向葉雅萍、謝玫玲、洪嘉宏、胡瑋茜、
    白淑玲、蔡孟璇、楊子玄、丁明鳳訛稱：「網路購物分期付
    款設定錯誤，須前往提款機操作取消交易」之詐騙手法，誘
    使葉雅萍、謝玫玲、洪嘉宏、胡瑋茜、白淑玲、蔡孟璇、楊
    子玄、丁明鳳受騙前往自動櫃員機操作後，於同日由葉雅萍
    、謝玫玲分別匯款新臺幣（下同）29,988元、27,983元至附
    表編號一林芷嫻之帳戶；洪嘉宏、胡瑋茜、白淑玲分別匯款
    29,989元、29,900元、29,989元至附表編號二林珮綺之帳戶
    ；蔡孟璇、楊子玄、丁明鳳分別匯款11,018元、18,990元、
    22,254元至附表編號三林珮綺之帳戶，並隨即遭提領一空，
    嗣經葉雅萍、謝玫玲、洪嘉宏、胡瑋茜、白淑玲、蔡孟璇、
    楊子玄、丁明鳳發現受騙，報警後循線查知上情。
二、案經宜蘭縣政府警察局礁溪分局報請臺灣宜蘭地方法院檢察
    署檢察官偵查起訴，及移送併案審理。
    理  由
一、按被告以外之人於審判外之言詞或書面陳述，除法律有規定
    者外，不得作為證據。又被告以外之人於審判外之陳述，雖
    不符合同法第159條之1至第159條之4之規定，但經當事人於
    審判程序同意作為證據，法院審酌該言詞陳述或書面陳述作
    成之情況，認為適當者，亦得為證據，刑事訴訟法第159條
    第1項及第159條之5第1項定有明文。本件當事人於本院審理
    時對於下列所述之證據資料，均不爭執其證據能力，本院審
    酌該等證據資料作成時之狀況，並無不宜作為證據之情事，
    依刑事訴訟法第159條之5第2項規定，自得作為證據，合先
    敘明。
二、訊據被告固坦承開立管領如附表編號一、二、三所示之帳戶
    並領得存摺、金融卡之事實，惟矢口否認有何幫助詐欺犯行
    ，辯稱：附表編號一其女林芷嫻之帳戶，係伊為林芷嫻存錢
    所開立；附表編號二之帳戶係伊向宜蘭縣頭城鎮公所申請單
    親媽媽補助匯款使用；附表編號三之帳戶則係為辦理就學貸
    款所開立，上開3個帳戶係伊在99年8月底、9月初之時間，
    搬家途中一起遺失，並非伊交給姓名年籍不詳之人供詐欺取
    財使用云云。
三、經查：
  (一)被告分別向中華郵政股份有限公司頭城郵局（下稱中華郵政
    公司頭城郵局）、臺灣銀行松江分行申請如附表編號一、二
    、三所示之帳戶，並領取存摺、金融卡之事實，業據被告供
    承在卷，並有頭城郵局、臺灣銀行松江分行帳戶個資檢視表
    （警礁偵字第0994104604號卷第3、4頁）及中華郵政公司宜
    蘭郵局100年2月25日宜字第1002900064號函檢附如附表編號
    一、二所示帳戶交易清單（本院卷第23至27頁）、臺灣銀行
    松江分行100年2月21日松江營密字第10050001441號函檢附
    如附表編號三所示帳戶存摺存款歷史明細查詢（本院卷第28
    、29頁）附卷可稽。又被害人葉雅萍、謝玫玲、洪嘉宏、胡
    瑋茜、白淑玲、蔡孟璇、楊子玄、丁明鳳因遭詐騙集團詐騙
    ，因而匯款至附表編號一、二、三所示之帳戶等情，亦據被
    害人葉雅萍、謝玫玲、洪嘉宏、胡瑋茜、白淑玲、蔡孟璇、
    楊子玄、丁明鳳於警詢指訴綦詳，並有國泰世華銀行葉雅萍
    （警礁偵字第0994104604號卷第9頁）、合作金庫銀行謝玫
    玲（警礁偵字第0994104604號卷第14頁）、合作金庫銀行洪
    嘉宏（警礁偵字第09941號卷第16頁）、國泰世華銀行胡瑋
    茜（警礁偵字第09941號卷第27頁）、中國信託白淑玲（警
    礁偵字第09941號卷第45頁）、郵政蔡孟璇（警礁偵字第099
    41號卷第21頁）、新竹縣竹北市農會丁明鳳（警礁偵字第09
    941號卷第38頁）自動櫃員交易明細表及被害人楊子玄活期
    儲蓄存款帳戶交易明細表（警礁偵字第09941號卷第33頁）
    附卷可稽。足見附表編號一、二、三所示之帳戶，確遭詐欺
    集團利用做為詐欺取財之犯行使用無誤。
  (二)被告雖以前詞置辯，然查，被告為其女林芷嫻所開立如附表
    編號一之帳戶，自99年7月8日開立後至本案被害人葉雅萍、
    謝玫玲於99年10月7日被騙匯入該帳戶期間，並無任何交易
    資料，亦即無被告為林芷嫻存錢之事實，此有該帳戶客戶歷
    史交易清單可佐（本院卷第27頁）；而附表編號二之帳戶，
    被告並無在宜蘭縣頭城鎮公所申請各項社會救助等任何補助
    以供匯入該帳戶，亦有頭城鎮公所100年8月25日頭鎮社字第
    1000011576號函及100年9月7日頭鎮社字第1000012099號函
    各1紙在卷可稽（本院卷第95、99頁）；而附表編號三之帳
    戶並非被告為供就學貸款代轉繳而開立乙情，亦有臺灣銀行
    松江分行100年8月31日松江營密字第10050007591號函及臺
    灣銀行宜蘭分行100年9月5日宜蘭營字第1000005108號函各1
    紙附卷足憑。是被告此部分所辯，已難採信。
  (三)又附表編號一、二、三之帳戶於99年10月7日被害人被騙分
    別匯入款項前之最後存款餘額，分別為100元、86元、45元
    ，有各該帳戶歷史交易明細清單在卷可參（本院卷第26、27
    、29頁），此等情事與幫助詐欺者通常係提供久未使用或餘
    額甚少之帳戶供詐騙集團不法使用之情形已屬相合。而上開
    3個帳戶金融卡，被告均係設定6位數相同之密碼且係以記憶
    方式記住密碼，並非寫在卡片或存摺上乙情，迭據被告供述
    在卷，而該6位數密碼，被告係以特殊記憶日期當做密碼，
    與被告個人身分資料無關，他人不太可能知悉乙節，亦經被
    告供述在卷（本院卷第87、88頁），參以現行詐欺集團或非
    法行騙之人，多以蒐購或使用人頭帳戶作為出入帳戶，再以
    提款卡提領詐騙所得，藉以逃避檢警之追緝，此為一般社會
    大眾所周知之事，而詐欺集團或非法行騙之人欲以提款卡提
    領詐騙所得，必當知悉提款卡之密碼，否則無法取款，則苟
    詐欺集團或非法行騙之人所取得之帳戶資料與所使用之提款
    卡，來源並不確定，亦即並非經原申辦人同意下所取得者，
    實施詐騙之人若在遂行詐騙行為且造成被害人陷於錯誤而依
    指示匯入款項後，突遭所使用之帳戶申辦人凍結帳戶或掛失
    止付，必將無法提領詐騙所得款項，故倘以使用他人帳戶資
    料作為詐騙行為之出入帳戶者，衡情斷無可能任意使用撿拾
    所得抑或來源不明之帳戶供作詐騙工具，至屬灼然，故被告
    空言辯稱上開3個帳戶資料遺失云云，實不足採，被告確有
    將上開3個帳戶之提款卡及密碼交予真實姓名年籍不詳之人
    使用等情，堪以認定。
  (四)綜上，被告所辯不足採信，本件事證明確，被告犯行堪予認
    定，應依法論科。
四、核被告所為，係犯刑法第30條第1項、第339條第1項之幫助
    詐欺取財罪。被告交付上開3個帳戶存摺及提款卡予真實姓
    名年籍不詳之人之一幫助行為，幫助詐欺集團成員利用該帳
    戶詐騙被害人葉雅萍、謝玫玲、洪嘉宏、胡瑋茜、白淑玲、
    蔡孟璇、楊子玄、丁明鳳，係以一行為觸犯數罪名，為想像
    競合犯，應從一重處斷。又被告之行為僅止於幫助，依刑法
    第30條第2項之規定，按正犯之刑減輕之。移送併案審理之
    事實與起訴事實有想像競合之裁判上一罪關係，為起訴效力
    所及，本院自應就移送併案部分，併予審理。爰審酌被告提
    供金融帳戶及提款卡予真實年籍姓名不詳之成年人使用，影
    響社會正常交易安全，使犯罪追查趨於複雜，間接助長詐騙
    犯罪，及其素行、犯罪動機、目的、手段、智識程度及造成
    被害人財產法益、社會整體金融體系之侵害程度等一切情狀
    ，量處如主文所示之刑，並諭知易科罰金之折算標準。
據上論斷，應依刑事訴訟法第299條第1項前段，刑法第30條、第
339條第1項、第55條、第41條第1項前段，刑法施行法第1條之1
第1項、第2項前段，判決如主文。
本案經檢察官周建興到庭執行職務。
中    華    民    國    100    年    11    月    14    日
                  刑事第五庭審判長法  官  林楨森
                                  法  官  辜漢忠
                                  法  官  陳雪玉
以上正本證明與原本無異。
如不服本判決應於收受送達後十日內向本院提出上訴書狀，並應
敘述具體理由；其未敘述上訴理由者，應於上訴期間屆滿後二十
日內向本院補提理由書(均須按他造當事人之人數附繕本)「切勿
逕送上級法院」。
                                  書記官  劉晨輝
中    華    民    國   100    年    11    月    14    日
附表：
┌──┬──────────┬───┬───────┐
│編號│金融機構名稱        │戶名  │ 帳號         │
├──┼──────────┼───┼───────┤
│一  │中華郵政股份有限公司│林芷嫻│00000000000000│
│    │頭城郵局            │      │              │
├──┼──────────┼───┼───────┤
│二  │中華郵政股份有限公司│林珮綺│00000000000000│
│    │頭城郵局            │      │              │
├──┼──────────┼───┼───────┤
│三  │臺灣銀行松江分行    │林珮綺│ 000000000000 │
└──┴──────────┴───┴───────┘
附錄本案論罪科刑法條：
中華民國刑法第339條
（普通詐欺罪）
意圖為自己或第三人不法之所有，以詐術使人將本人或第三人之
物交付者，處5年以下有期徒刑、拘役或科或併科1千元以下罰金
。
以前項方法得財產上不法之利益或使第三人得之者，亦同。
前二項之未遂犯罰之。